臺灣高等法院臺中分院刑事判決
111年度上訴字第1522號
上  訴  人  
即  被  告  張文政




選任辯護人  呂思頡律師
            張方俞律師
上列上訴人即被告因違反毒品危害防制條例案件，不服臺灣彰化
地方法院110年度訴字第937號，中華民國111年4月19日第一審判
決（起訴案號：臺灣彰化地方檢察署109年度偵字第13735號），
提起上訴，本院判決如下：
    主  文
原判決撤銷。
張文政無罪。
    理  由
一、本件公訴意旨略以：被告張文政（下簡稱被告）基於販賣第
    一級毒品海洛因之犯意，深知前往衛生福利部彰化醫院接受
    美沙冬替代療法之施用毒品人口中，多有未能戒除毒癮之人
    ，亦有許多施用毒品之人會前往該處附近找尋毒品來源，乃
    透過施用毒品者口耳相傳之方式，於民國109年8月29日10時
    37分許，在彰化縣○○鄉○○路0段000號「7-11埔新門市」旁之
    車內(車牌號碼0000-00號)，販賣海洛因毒品給前來購買毒
    品之洪巍峰(駕駛車牌號碼000-0000號自小客車)，得款新臺
    幣（下同）7,000元。因認被告所為涉犯毒品危害防制條例
    第4條第1項販賣第一級毒品罪嫌。
二、按犯罪事實應依證據認定之，無證據不得認定犯罪事實；有
    罪之判決書應於理由內記載認定犯罪事實所憑之證據及其認
    定之理由，刑事訴訟法第154條第2項及第310條第1款分別定
    有明文。而犯罪事實之認定，係據以確定具體的刑罰權之基
    礎，自須經嚴格之證明，故其所憑之證據不僅應具有證據能
    力，且須經合法之調查程序，否則即不得作為有罪認定之依
    據。倘法院審理之結果，認為不能證明被告犯罪，而為無罪
    之諭知，即無前揭第154條第2項所謂「應依證據認定」之犯
    罪事實之存在。因此，同法第308條前段規定，無罪之判決
    書只須記載主文及理由。而其理由之論敘，僅須與卷存證據
    資料相符，且與經驗法則、論理法則無違即可，所使用之證
    據亦不以具有證據能力者為限，即使不具證據能力之傳聞證
    據，亦非不得資為彈劾證據使用。故無罪之判決書，就傳聞
    證據是否例外具有證據能力，本無須於理由內論敘說明（最
    高法院100年度台上字第2980號判決意旨參照）。準此，本
    院以下採為認定被告無罪所使用之證據，不以具有證據能力
    者為限，且毋庸論敘所使用之證據是否具有證據能力，合先
    敘明。
三、按犯罪事實應依證據認定之，無證據不得認定犯罪事實；又
    不能證明被告犯罪者，應諭知無罪之判決，刑事訴訟法第15
    4條第2項、第301條第1項定有明文。此所謂認定犯罪事實之
    證據，無論其為直接或間接證據，均須達於通常一般人均不
    致有所懷疑，而得確信其為真實之程度，始得據為有罪之認
    定，若其就被告是否犯罪之證明未能達此程度，而有合理性
    懷疑之存在，致使無法形成有罪之確信，依「罪證有疑、利
    於被告」之證據法則，即不得遽為不利被告之認定。又檢察
    官對於起訴之犯罪事實，應負提出證據及說服之實質舉證責
    任。倘其所提出之證據，不足為被告有罪之積極證明，或其
    指出證明之方法，無從說服法院以形成被告有罪之心證，基
    於無罪推定之原則，自應為被告無罪判決之諭知，刑事妥速
    審判法第6條亦有明文。復按販賣毒品案件，購毒者所稱向
    某人買受毒品之指證，不得作為有罪判決之唯一證據，仍須
    調查其他必要之證據，以察其是否與事實相符。良以購毒者
    供出毒品來源，因而查獲其他正犯或共犯者，依毒品危害防
    制條例規定得減輕或免除其刑，有為邀輕典而為不實之陳述
    之可能，是購毒者供述之憑信性本不及於一般人，則其所證
    向某人購買毒品之供述，須以補強證據擔保其供述之真實性
    。又所謂補強證據，係指購毒者之指證外，其他足以證明其
    關於毒品交易供述真實性之別一證據而言，必須與毒品交易
    之供述具有相當程度之關聯性，足使一般人對其供述無合理
    之懷疑存在，而得確信其為真實者，始足當之（最高法院10
    1年度台上字第5069號、103年度台上字第3441號判決意旨參
    照）。
四、公訴意旨認被告涉犯上揭販賣第一級毒品犯嫌，無非係以被
    告於警詢及偵查中之供述、證人洪巍峰（下僅稱其姓名）之
    證詞、路口監視影像照片9張及員警跟拍照片2張等資為論據
    。訊據被告固坦承曾在上揭時、地與洪巍峰見面，惟否認有
    何販賣第一級毒品犯行，辯稱：當時洪巍峰問我有沒有海洛
    因可以賣給他，我說我不認識他，也沒有毒品可以賣他。他
    拜託我能不能幫忙問問有沒有別人可以賣毒品給他，我說沒
    有認識別人可以賣毒品給他等語。辯護人則為被告辯稱略以
    ：被告就同批時間查到的販賣毒品案件很多，且均已認罪，
    為何被告單就本件否認，因為被告不認識洪巍峰，所以才沒
    有賣給他。一般交易毒品常情，都是透過口耳相傳且有認識
    才會交易，如果是不認識的，是不敢販賣的，又本案只有洪
    巍峰證詞，並無補強證據，無法佐證被告有販賣毒品之罪行
    等語。
五、經查：
　㈠被告於109年8月29日10時37分許，駕駛車牌號碼0000-00號自
    小客車停放在彰化縣○○鄉○○路0段000號「7-11埔新門市」旁
    ，洪巍峰則駕駛其所有之車牌號碼000-0000號自小客車前往
    上開地點，洪巍峰到場後，被告先下車，再與洪巍峰分別坐
    上被告所駕駛車輛之駕駛座及副駕駛座，之後洪巍峰下車坐
    上自己之車輛，二人再先後駕車離開之事實，為被告所坦認
    ，且與洪巍峰於警、偵訊及原審審理時之證述大致相符（參
    2796號他卷二第271至279、313至319頁，原審卷第184至196
    頁），並有車輛詳細資料報表、跟拍照片、指認犯罪嫌疑人
    紀錄表、路口監視器畫面翻拍照片等在卷可佐（參2796號他
    卷一第103、119、145至147頁，2796號他卷二第281至283、
    291至297頁），此部分之事實，固堪認定。　
　㈡本案關於被告是否曾販賣第一級毒品與洪巍峰，洪巍峰指證
    內容如下：
　1.於警詢時證述略以：我於109年8月底在彰化縣埔心鄉員鹿路
    上的一家超商旁，向一位綽號「師公」的男子購買7,000元
    之海洛因1包，我不清楚該男子的年籍資料及聯絡方式，我
    知道該男子是開一台深色TOYOTA舊型CAMRY（筆錄誤載為CAR
    MY，下同），車牌號碼數字為9556或9566，我是到上述地點
    找該男子，在詢問後向該男子購買海洛因。我駕駛所有000-
    0000號自小客車經過上述地點，發現綽號「師公」男子之深
    色TOYOTA舊型CAMRY停放在路旁，就下車向「師公」詢問有
    無海洛因，之後向「師公」購買7,000元之海洛因1包，我不
    清楚重量，是對方隨機喊價的。「師公」就是被告，我跟被
    告不熟悉，只見過幾次面而已，沒有仇怨糾紛。109年08月2
    9日10時37分許，當時我是駕駛我的自小客車000-0000號經
    過在彰化縣○○鄉○○路○段000號，有發現綽號：「師公」的深
    色的TOYOTA舊型的CAMRY停放於路旁，於是我便下車向他詢
    問有沒有一級毒品海洛因，詢問後便向他購買7,000元的一
    級毒品海洛因一小包等語（參2796號他卷二第271至276頁）
    。
　2.於偵訊時證述：我在109年8月底在彰化縣埔心鄉員鹿路上的
    一家超商旁，向一位綽號「師公」的男子購買7,000元之海
    洛因1包，本來想殺價，但對方很硬，不給殺價，而且態度
    很不好。我是之前去彰化醫院喝美沙冬時遇到被告的，被告
    沒有在使用電話，會在固定的時間待在某個地方，就整個下
    午都待在那邊，我去找過被告2次，1次在被告住處附近等了
    快2小時都沒有遇到，就放棄離開了。卷內跟拍照片及監視
    器畫面照片就是我跟被告進行毒品交易的情形，8月29日交
    易的超商應該是7-11，被告就停車在那裏等人家去，我有進
    入被告的車，但前座還後座不記得了，車上只有被告，我跟
    被告詢問說有沒有得拿，被告說他就有了，就問我要買多少
    的量，我就跟被告交易等語(參2796號他卷二第313至319頁
    ）。
　3.於原審審理時證述：我是在彰化醫院喝美沙冬時，朋友介紹
    認識被告的，被告綽號是「阿政」。我有在施用海洛因，之
    前找過被告2次，1次是在被告家附近外面，但該次沒有遇到
    被告，第2次在7-11埔新門市，我找被告是想拜託被告幫忙
    問海洛因，我開車經過看到被告的車就停車，被告當時在7-
    11的停車場，坐在車內的駕駛座，我有請被告幫忙問看看可
    否拿到海洛因，我忘記跟被告講話時我是在車內還車外，被
    告後來有幫我拿到毒品，被告應該是去另外的地方拿到毒品
    ，講完話之後我先離開，被告應該也有離開，後來才又在停
    車場會合，第2次被告有幫我拿到大概7,000元的海洛因，我
    也有給錢。（經提示偵訊筆錄後）改稱，案發當天的交易是
    當下交易，時間過那麼久了，偵訊時的印象較清晰。在交易
    過程中有跟被告殺價，問能否便宜一點，我不知道行情，就
    是問問看，我跟被告買了1小包，大概可以使用5、6次。我
    去埔心醫院戒癮治療時遇到認識被告的，因為時間過太久了
    印象模糊，當時可能是問朋友得知，如果要買毒品可以問看
    看被告，看被告可否幫忙拿海洛因，朋友說要找被告就去7-
    11那邊看看等語（參原審卷第184至196頁）。
　4.依洪巍峰上開證述可知，洪巍峰於警詢、偵查及原審審理中
    固均一致指稱，於109年8月29日10時37分許曾駕駛前述車輛
    到7-11埔新門市旁找駕駛車牌號碼0000-00號自小客車之被
    告，並於詢問被告有無海洛因可購買後，向被告購得7,000
    元之海洛因1包等情，惟上開指證仍有部分矛盾不一情形，
    且尚需有相當程度關聯性之補強證據擔保其供述之真實性，
    始可據以認定被告之販賣海洛因犯行。而查：
　⑴洪巍峰究竟是與被告在當場完成毒品交易，亦或先至現場詢
    問被告後，被告離開現場取回毒品後雙方再會合交易等情，
    於原審審理時即曾為先後不同之證述，且與其在警詢及偵查
    中所為證述內容，亦不相符合；況依卷附監視畫面所示（參
    2796號他卷一第137至147頁，2796號他卷二第291至297頁）
    ，亦無從認被告與洪巍峰於案發當日曾在7-11埔新門市碰面
    二次以上之情事（即洪巍峰所述，被告先離開去拿毒品，其
    後再會合部分）。是洪巍峰上揭關於購毒過程之證述內容，
    是否合於真實，容有可疑。
　⑵卷附之109年8月29日路口監視器畫面截圖及員警跟拍照片（
    參2796號他卷一第137至147頁，2796號他卷二第291至297頁
    ），部分因拍攝距離甚遠，僅有模糊的人員進出車輛畫面，
    部分則僅有車輛畫面而未拍得任何人士；則被告與洪巍峰二
    人於進出車輛過程中，究竟係如被告所述，僅有洪巍峰向其
    詢問有無毒品可供買受，抑或如洪巍峰所述係向被告購買7,
    000元海洛因並獲交付等情，上揭畫面截圖及員警跟拍照片
    ，尚無從據以為佐證判斷，從而該等照片資料，自不足實質
    補強洪巍峰證詞之信憑性。
　⑶依卷附洪巍峰尿液檢驗報告（參13735號偵卷第87至91頁），
    洪巍峰係於109年10月21日同意接受警方採尿送驗，其採尿
    時間距本案公訴意旨所指之毒品交易日109年8月29日已逾一
    月半、近二月，依洪巍峰上揭尿液檢驗所得之嗎啡及可待因
    濃度均甚高之情狀（分別為97251ng/mL、5803ng/mL，可見
    洪巍峰本次施用毒品時間應係在為警採尿前不久），暨洪巍
    峰證述其購毒數量、施用毒品頻率等情以觀（買了1小包，
    大概可以使用5、6次，1天用2次，參原審卷第191、192頁）
    ，顯不足以佐證洪巍峰此次所施用之毒品確係於109年8月29
    日向被告購買所得（至洪巍峰固亦證述，我只吃1、2次之後
    ，那包我就藏起來，藏到我自己也找不到等語【參原審卷第
    192頁】，惟該等情節過於離奇，實難採信），自亦不足以
    補強洪巍峰所稱曾向被告購入海洛因等事實之判斷。
　⑷至洪巍峰指認被告涉有販賣海洛因犯行而具名指認之指認犯
    罪嫌疑人紀錄表暨犯罪嫌疑指認表，乃係洪巍峰對同一事實
    所為反覆之同一陳述，為累積證據，亦不得作為洪巍峰指證
    被告販賣海洛因犯行之補強證據。
　⑸據上，洪巍峰上開攸關被告從事販賣海洛因犯行之指證，顯
    欠缺具關聯性之補強證據以擔保其供述之真實性。
  ㈢至卷內固有被告其他因販賣毒品犯行而經法院判處罪刑之搜
    索扣押照片、筆錄、扣押物品目錄表、收據暨起訴書及科刑
    確定判決等；然法院審理案件，基於直接審理及證據裁判主
    義之原則，原得就其調查證據之結果，本於自由心證而為裁
    判，並不受另案判決結果之拘束。況被告另案所為之毒品交
    易模式與本案被訴犯行固有相當之類似性，然另案判決因尚
    有其他補強證據等證據資料可為佐證方經另案判決判處罪刑
    確定（詳參卷附臺灣彰化地方檢察署109年度偵字第11698號
    起訴書、臺灣彰化地方法院109年度訴字第1052號、本院110
    年度上訴字第977號刑事確定判決等），核與本案欠缺證人
    證述以外之補強證據之情形不同，本院認尚不得僅因被告其
    他販賣毒品犯行經法院判處罪刑確定，即遽以推認被告亦確
    涉犯本案被訴販毒犯嫌，併予敘明。
  ㈣綜上，本案除洪巍峰之前後顯有不符且為單一指證外，並無
    足以擔保其證詞真實性之補強證據，自難遽論被告販賣第一
    級毒品罪刑。
六、綜上所述，本件公訴意旨以被告供述、洪巍峰之證述，暨起
    訴書所載其他證據，認被告涉犯販賣第一級毒品罪嫌；然本
    案檢察官所提出之證據，尚未達於通常一般之人均不致於有
    所懷疑，而得確信其為真實之程度，而本案既有上開可疑之
    處，且本院對於卷內訴訟資料，復已逐一剖析，參互審酌，
    仍無從獲得被告有罪之心證，基於無罪推定原則，自應為被
    告無罪之判決。原審疏未詳予查證，就此部分遽為被告有罪
    之認定，尚有未當。被告上訴意旨指摘原審判決不當，為有
    理由，應由本院將原判決予以撤銷，改為被告無罪之判決。
據上論結，應依刑事訴訟法第369條第1項前段、第364條、第301
條第1項，判決如主文。
本案經檢察官林裕斌提起公訴，檢察官林思蘋到庭執行職務。
中　　華　　民　　國　　111 　年　　10　　月　　12　　日
            刑事第七庭  審判長法 官  梁  堯  銘
                              法 官  許  文  碩
                              法 官  王  鏗  普
以上正本證明與原本無異。　　　　　　　　　　　　　　　
檢察官得上訴，被告不得上訴。
如不服本判決應於收受送達後20日內向本院提出上訴書狀，其未
敘述上訴之理由者，並得於提起上訴後20日內向本院補提理由書
（均須按他造當事人之人數附繕本）「切勿逕送上級法院」。因
疫情而遲誤不變期間，得向法院聲請回復原狀。
                              書記官  周  巧  屏
　　　　　　　　　　　　　　　 
中　　華　　民　　國　　111 　年　　10　　月　　12　　日